【裁判字號】    99,事聲更,1
【裁判日期】    990319
【裁判案由】    返還擔保金聲明異議
【裁判全文】
臺灣臺中地方法院民事裁定  99年度事聲更字第1號
聲  明  人  甲○○
相  對  人  乙○○
代  理  人  林根煌律師
上列當事人間因返還擔保金事件，聲明人對於本院司法事務官民
國98年7月20日98年度司聲字第1043號裁定提出異議，經臺灣高
等法院臺中分院發回，本院裁定如下：
    主    文
異議駁回。
    理    由
一、本件異議意旨略以：相對人所寄之存證信函並非聲明人本人
    收受，不生送達之效力。相對人依兩造契約負有拆除地上物
    之義務，業經台灣高等法院台中分院97年度上字第303號（
    聲明人誤載為97年度訴字第3735號）判決確定，然相對人迄
    未拆除，致聲明人無法使用系爭土地，受有損害甚鉅，而因
    此狀態仍存續中，損害金額尚難估計。本件擔保金既係擔保
    聲明人因相對人未依一審判決內容拆除地上物所受之損害，
    則在相對人未履行判決所命給付前，該擔保金自不能讓相對
    人取回，爰依法就98年度司聲字第1043號裁定提出異議等語
    。
二、按當事人對於司法事務官處理事件所為之終局處分，得於處
    分送達後10日之不變期間內，以書狀向司法事務官提出異議
    。但支付命令之異議仍適用第518條及第519條之規定。司法
    事務官認前項異議有理由時，應另為適當之處分；認異議為
    無理由者，應送請法院裁定之。法院認第1項之異議為有理
    由時，應為適當之裁定；認異議為無理由者，應以裁定駁回
    之。前項裁定，應敘明理由，並送達於當事人，民事訴訟法
    第240條之4定有明文。次按訴訟終結後，供擔保人證明已定
    20日以上之期間，催告受擔保利益人行使權利而未行使者，
    法院應依供擔保人之聲請，以裁定命返還其提存物，民事訴
    訟法第104條第1項第3款亦有明文。
三、經查，本件原裁定以相對人與聲明人間請求履行契約事件，
    相對人前遵本院97年度訴字第551號民事判決，供擔保後而
    准予免假執行，曾提供新臺幣(下同)150萬元為擔保金，並
    以本院97年度存字第3735號提存事件提存在案。嗣經台灣高
    等法院台中分院97年度上字第303號判決相對人敗訴確定，
    該訴訟業已終結。相對人於上開訴訟終結後，寄發存證信函
    催告聲明人行使權利，聲明人迄未行使，准予返還該擔保金
    150萬元。雖聲明人以上開意旨聲明異議。然查：(一)、雖聲
    明人戶籍址設於「雲林縣麥寮鄉崙後村沙崙後289號」，固
    有戶籍謄本附於原98年度司聲字第1043號卷內可憑。惟聲明
    人現居所乃位「台中市○○區○○路2段5號」，此有聲明人
    提出之聲明異議狀（聲明人誤載為抗告狀）在卷可稽。而相
    對人在上開本案訴訟終結後，於民國98年5月8日以台中法院
    郵局第1308號存證信函催告聲明人行使權利，乃係以聲明人
    現居所「台中市○○區○○路2段5號」為送達處所寄發存證
    信函，並由署名「許進忠」者收受，再該署名「許進忠」者
    ，經本院向中華郵政股份有限公司函查結果，經該公司台中
    郵局函覆略以：「郵件收件回執所蓋印章許進忠，經本轄黎
    明郵局派員按址向收件人查證確係甲○○本人無誤」等語，
    亦有相對人提出之存證信函附於原98年度司聲字第1043號卷
    內可憑，並有中華郵政股份有限公司臺中郵局99年2月6日中
    郵字第0991200010號函及該函檢附之已補正之掛號郵件收件
    回執附卷可稽。是知上開存證信函收受者乃聲明人本人，相
    對人所為行使權利催告之意思表示自已到達。聲明人謂其未
    收受該存證信函云云，顯無可採。(二)、次按受擔保利益人就
    本案訴訟獲得勝訴判決確定後，本得隨時據以對供擔保人所
    供擔保行使權利，如遲不行使此項權利，將使因供擔保之權
    利義務關係久懸不決，實非所宜，故民事訴訟法第104條第1
    項第3款規定，受擔保利益人經催告後，逾期不行使權利時
    ，法院應依供擔保人之聲請，以裁定命返還擔保物。而在供
    擔保人向法院聲請返還擔保物時，如受擔保利益人有逾期不
    行使權利之情形，即生受擔保利益人喪失擔保利益之效果，
    法院不得再以受擔保利益人嗣後已行使權利為由，裁定駁回
    供擔保人返還擔保物之聲請，最高法院亦著有91年度台抗字
    第245號裁判意旨足資參照。查聲明人於上開台灣高等法院
    台中分院97年度上字第303號民事判決本案判決確定後，逾
    相對人催告行使權利期間而未行使權利之事實，亦有本院非
    訟中心院內查詢表附於原98年度司聲字第1043號卷內可憑。
    聲明人既已逾期不行使權利，即生喪失擔保利益之效果，自
    不得嗣再以仍受有損害為由，據主張不得裁定返還擔保金。
    聲明人以：在相對人未履行判決所命給付前，擔保金不能讓
    相對人取回云云，聲明異議，自亦無理由。是原裁定以聲明
    人逾期未行使權利，裁定准予返還擔保金150萬元，核無違
    誤。聲明人以上開事由，指摘原裁定不當，求予廢棄，為無
    理由，應予駁回。
四、依民事訴訟法第240條之4第3項後段，裁定如主文。
中    華    民    國    99    年    3     月    19    日
                  民事第二庭   法  官  陳秋月
正本係照原本作成。
如不服本裁定應於送達後10日內向本院提出抗告狀，並繳納抗告
費新臺幣1,000元。
中    華    民    國    99    年    3     月    19    日
                               書記官  廖曉鐘

司法院資訊處製作；財團法人民間司法改革基金會備份。
